臺灣臺北地方法院民事判決　　　　　　 99年度家訴字第242號
原　　　告　謝孔華
被　　　告　陳玉珠
訴訟代理人　王繡筠
上列當事人間請求確認婚姻無效事件，本院於民國一百年三月八
日言詞辯論終結，判決如下：
    主  文
確認兩造間婚姻無效。
訴訟費用由被告負擔。
    事  實
甲、原告方面：
一、聲明：如主文所示。
二、陳述略稱：兩造於民國九十八年十二月二十二日持自行書立
    之結婚書約向戶政機關登記結婚，但結婚書約上證人謝仲蛟
    、謝梁美貞之簽名蓋章，實際上均係原告一人所為，原告還
    故意將簽名簽成字跡不同，兩造結婚不具法定方式，依法婚
    姻無效。兩造對此事亦有和解，如果法院判決兩造婚姻無效
    ，原告願意給付新台幣十萬元予被告作為賠償。
三、證據：無。
乙、被告方面：
一、聲明：原告之訴駁回。
二、陳述略稱：對證人謝仲蛟、謝梁美貞證稱不知情兩造登記結
    婚，且未於結婚證書上簽名蓋章之事實並無爭執，被告當初
    並不知情兩位證人有問題，故同意婚姻是無效的判決，也接
    受這樣的訴訟結果，雖然當初是原告狠心更換門鎖把被告趕
    出家門，但不論如何，被告還是很愛原告。
三、證據：提出意見書一份為證。
丙、本院依職權向台北市萬華區戶政事務所調閱兩造之結婚登記
    申請書、結婚書約影本各一份，調閱兩造及證人謝仲蛟、謝
    梁美貞戶籍資料，另調閱本院九十九年家調字第一一九三號
    卷，函台北市政府警察局、新北市政府警察局查明被告行蹤
    ，並傳訊證人謝仲蛟、謝梁美貞。
    理  由
一、程序方面：按「關於訴訟上自認及不爭執事實之效力之規定
    ，在撤銷婚姻、離婚或夫妻同居之訴，於撤銷婚姻、離婚或
    拒絕同居之原因、事實，不適用之；在婚姻無效或確認婚姻
    成立或不成立之訴，於婚姻無效或不成立及婚姻有效或成立
    之原因、事實，不適用之。」，民事訴訟法第五百七十四條
    第一項定有明文。本件被告雖自認兩造婚姻無效，然依前揭
    法律規定，自認於婚姻無效事件並不適用，本院仍應依職權
    調查相關事實，合先敘明。
二、原告起訴意旨略以：兩造於九十八年十二月二十二日持自行
    書立之結婚書約，向戶政機關登記結婚，但結婚書約上兩位
    證人之簽名蓋章均係原告一人所為，請求確認兩造間婚姻無
    效等語。被告答辯意旨則以：當初並不知情證人謝仲蛟、謝
    梁美貞之簽名蓋章有問題，同意本件婚姻無效等語。
三、本件兩造間之婚姻無效，說明如下：
  (一)按民法第九百八十二條規定：「結婚應以書面為之，有二人
    以上證人之簽名，並應由雙方當事人向戶政機關為結婚之登
    記。」，又結婚不具備第九百八十二條之方式者，無效（民
    法第九百八十八條第一款參照）。
  (二)經查，本院依職權向台北市萬華區戶政事務所調閱兩造之結
    婚登記申請書、結婚書約影本各一份，其中結婚書約記載二
    位證人為原告之父母謝仲蛟、謝梁美貞，然證人謝仲蛟、謝
    梁美貞於本院證稱，並未於結婚書約證人欄簽名蓋章，根本
    不知道兩造登記結婚之事（參見本院一百年三月八日言詞辯
    論筆錄），足見兩造登記結婚，確實欠缺民法第九百八十二
    條所規定「有二人以上證人之簽名」之法定方式，依民法第
    九百八十八條第一款之規定，兩造婚姻無效，從而原告請求
    確認兩造婚姻無效，為有理由，應予准許。
四、本件事證已明，兩造之其他攻擊防禦方法，對於本件判決結
    果無影響，爰不一一論述，併此敘明。
五、據上論結，本件原告之訴有理由，並依民事訴訟法第七十八
    條，判決如主文。
中    華    民    國   100    年    3     月    29    日
                      家事法庭法  官  文衍正
以上正本係照原本作成。
如對本判決上訴，須於判決送達後20日內向本院提出上訴狀。如
委任律師提起上訴者，應一併繳納上訴審裁判費。
中    華    民    國   100    年    3     月    29    日
                              書記官  蔡沛圻